【裁判字號】    98,上易,764
【裁判日期】    981005
【裁判案由】    業務侵占等
【裁判全文】
臺灣高等法院高雄分院刑事判決         98年度上易字第764號
上  訴  人
即自訴人    甲○○
自訴人代理  趙建華律師
被      告  乙○○
被      告  丙○○
上列上訴人因被告業務侵占等案件，不服臺灣高雄地方法院98年
度自字第4 號中華民國98年8 月20日第一審判決，提起上訴，本
院判決如下：
     主  文
上訴駁回。
     理  由
一、按上訴書狀應敘述具體理由；又第二審法院認為上訴書狀未
    敘述理由或上訴有刑事訴訟法第362 條前段之情形者，應以
    判決駁回之，同法第361 條第2 項、第367 條前段定有明文
    。
二、本件自訴人上訴意旨略以：(一)高雄市○○○路118 號房屋，
    二、三樓丙○○所有，四、五樓為乙○○所有，地下室及一
    樓為張滿足所有，六樓增建部分歸甲○○使用，衡情酌理，
    該房屋之修繕本應就所有權人自費支付。縱如被告及證人丁
    ○○所言，修繕上開房屋是吳秋倉生前之指示：「如果錢不
    夠可由吳陳翠華那邊拿出來」，則修屋費用縱被告二人不必
    負擔，亦理應先自吳秋倉所有之財產中支付，必吳秋倉之財
    產不足支付修屋費用，始有以吳陳翠華之財產補充之餘地。
    被告二人明知不應挪用吳陳翠華之金錢而挪用，此行為豈符
    合監護人應盡善良管理人之職責所當為？是被告二人所為，
    實已損害吳陳翠華之財產，該當於背信罪嫌之要件殊無可疑
    。(二)被告支付因涉竊盜刑案聘辯護人費用5 萬元，此純屬被
    告個人之事務，如何能與吳陳翠華生活給養及醫療看護相關
    ？(三)被告對吳陳翠華財產之管理除有上述之不當違法外，依
    被告出示關於吳陳翠華財產之收支明細帳冊，支出部分全無
    單據證明，是否確屬有其所示之支出並全部用在吳陳翠華生
    活給養及醫療看護上，實非無疑。如附表所示數筆支出，據
    其支出科目記載，顯非為吳陳翠華之利益而開銷，被告係為
    自己之利益或第三人之利益而支出。被告濫用吳陳翠華之財
    產，顯然有不法之意圖，原審法院竟判決被告無罪，顯有疏
    誤，請求撤銷原判決，更為適當之裁判云云。
三、經查：
  (一)本件原審認定被告2 人依父親吳秋倉生前所指示，修繕高雄
    市○○○路118 號房屋，且自母親吳陳翠華之財產中支付費
    用，並將該費用記載於財產清冊之支出明細中；又被告2 人
    於97年2 月22日支出律師費5 萬元，係臺灣高雄地方法院檢
    署97年度偵字第3727號自訴人甲○○告訴被告乙○○竊盜一
    案，被告乙○○選任李明益律師為辯護人，而該案係因中正
    三路118 號房屋修繕所引起，與吳陳翠華之權益有關，被告
    2 人主觀上並無為自己不法之所有或有不法利益之意圖等情
    ，係以證人丁○○於原審證稱：吳秋倉的父親與伊先生的父
    親是兄弟；自96年5 月間吳秋倉生病時，伊即常常來高雄，
    有聽吳秋倉說中正路的房子漏水很嚴重，因為房子1 、2 、
    3 樓出租給別人，所以要修理，如果修理錢不夠，可以從阿
    華（即吳陳翠華）那邊拿出來，當時被告2 人都在場，他一
    直吩咐被告2 人趕快處理；吳秋倉往生前4 、5 年前，甲○
    ○的太太張滿足有回來高雄市○○路的住處照顧吳秋倉夫妻
    ，那時阿華已經不能講話了；吳秋倉生前，出租房子的房租
    、豐田汽車股份的紅利，都是吳秋倉自己收取的；吳秋倉說
    修理費用可以從阿華那邊支出，這是吳秋倉的意思；吳秋倉
    死後，伊到高雄自強路住處住約1 週，因為中正路房屋6 樓
    是吳秋倉蓋給甲○○住的，伊有告訴甲○○中正路的房子需
    要修理，要他去搬東西，甲○○問說是喪事要緊還是搬東西
    重要，後來6 樓東西沒搬走，才在6 樓又蓋了1 個鐵皮屋將
    6 樓圍起來；伊在高雄那段時間有看到該屋漏水腐蝕很嚴重
    ；吳秋倉過世前該房子就有漏水，是從5 樓屋頂漏水下來，
    是過世後才開始處理的等語，又被告2 人確實有支出上開房
    屋之修繕費用及律師費乙情，並據證人戊○○、林進長於原
    審證述明確，復有免用統一發票收據、日盛銀行匯款申請書
    收執聯3 紙、長青水電行己○○板信商業銀行存摺節本、大
    眾銀行國內匯款申請書2 紙、長青水電行林進長及成慶工程
    行銀順慶名片及臺灣高雄地方法院檢察署97年度偵字第3727
    號不起訴處分書、收據1 紙在卷為憑。原判決已詳其所憑
    之證據及認定之理由，所為論斷均有卷存證據資料可稽。上
    訴人專憑己意主張：上開房屋修繕費及律師費用，與吳陳翠
    華之權益無關，被告2 人擅自由吳陳翠華之財產支付，顯然
    具有不法所有之意圖云云，指摘原判決不當。上訴人並非依
    據卷內訴訟資料提出新證據或指摘、表明原判決有何足以影
    響判決本旨之不當或違法，而構成應予撤銷之具體事由，與
    刑事訴訟法第361 條第2 項所稱「具體理由」尚非相當。
  (二)上訴人於原審法院係自訴被告2 人自吳陳翠華之財產支出高
    雄市○○○路118 號工程款、修繕費及律師費，涉犯業務侵
    占及背信罪嫌，有刑事自訴狀可佐。上訴人於原審並未起訴
    被告2 人就附表所示費用，有業務侵占及背信罪嫌，此部分
    與上訴人於原審法院起訴之事實，並無裁判上一罪關係，非
    起訴效力所及，上訴人於本院任意擴張犯罪事實並執為上訴
    之理由而指摘原判決不當，顯已逾越原審法院所審判之範圍
    ，其上訴自非適法。
三、按之上開規定，上訴人之上訴顯屬違背法律上之程式，應由
    本院依同法第367 條前段、第372 條規定，不經言詞辯論逕
    行判決如主文。
中    華    民    國    98    年    10    月    5     日
                  刑事第九庭    審判長法  官  莊秋桃
                                      法  官  裕斗
                                      法  官  范惠瑩
以上正本證明與原本無異。
不得上訴。
中    華    民    國    98    年    10    月    5     日
                                      書記官  戴育婷


司法院資訊處製作；財團法人民間司法改革基金會備份。
